【裁判字號】    92,抗,959
【裁判日期】    921211
【裁判案由】    聲請再審
【裁判全文】
臺灣高等法院臺中分院刑事裁定                      九十二年度抗字第九五九號
    抗  告  人
 （即再審聲請人） 乙○○
    受 判決 人    甲○○
右列抗告人因聲請再審案件，不服臺灣台中地方法院中華民國九十二年十月十三日裁
定（九十二年度聲再字第一二號）提起抗告，本院裁定如左：
    主      文
抗告駁回。
    理      由
一、聲請再審意旨：如附件之刑事再審聲請狀所載。
二、原審裁定意旨略以：
  (一)按為受判決人之利益聲請再審，得由左列各人為之：一、管轄法院之檢察官。二
    、受判決人。三、受判決人之法定代理人或配偶。四、受判決人已死亡者，其配
    偶、直系血親、三親等內之旁系血親、二親等內之姻親或家長、家屬。再者法院
    認為聲請再審之程序違背規定，應以裁定駁回之；刑事訴訟法第四百二十七條、
    第四百三十三條分別定有明文。再按前開刑事訴訟法第四百二十七條所謂受判決
    人之法定代理人得為受判決人之利益聲請再審，係以被告無行為能力或限制行為
    能力人為前提，被告若完全有行為能力之人，則根本上無法定代理人之存在，自
    不能以尊親屬或家長名義獨立聲請再審，有最高法院四十二年台上字第四０五號
    判例意旨可資援引參照。
  (二)查本件受判決人甲○○（民國六十六十二月六日生）既已成年，且未受禁治產之
    宣告，業經原審依職權查詢綦詳，並有原審院內查詢表一份在卷足憑，是認本案
    受判決人甲○○具完全行為能力，自無法定代理人之存在。上訴人雖為其父，並
    非法定代理人，顯無聲請再審之權源。本件再審之聲請，得由臺灣臺中地方法院
    檢察署檢察官、受判決人甲○○或受判決人甲○○之配偶（陳湘亨，有全戶戶籍
    資料查詢結果一紙在卷足稽）為之，然再審聲請人乙○○卻以自己名義聲請再審
    ，其再審之聲請與同法第四百二十七條之規定不符，依同法第四百三十三條之規
    定即屬違背法律上之程序要件，是本件再審之聲請為不合法，應予駁回。
三、本院經審酌後，認原審法院之認定，於法洵無違誤。抗告意旨雖稱：最高法院判
    例意旨僅指「法定代理人」在受判決人有行為能力時，不能以尊親屬或家長名義
    獨立「上訴」，而非指法定代理人在受判決人有行為能力時，不能以尊親屬或家
    長名義獨立「聲請再審」，且原審裁定並未指出抗告人聲請再審有何違背法律上
    程序要件云云，惟查：(1)最高法院上開判例雖係針對舊刑事訴訟法第三百三十七
    條即現行刑事訴訟法第三百四十五條「被告之法定代理人或配偶得為被告之利益
    獨立上訴」規定所為之判解，然其認為「被告有行為能力即無法定代理人」見解
    ，亦適用於本案刑事訴訟法第四百二十七條「受判決人之法定代理人」要件。(2)
    原審裁定已詳細敘明本件聲請再審不合法之理由，亦即受判決人甲○○係有行為
    能力之人，抗告人即非其法定代理人，故不得依刑事訴訟法第四百二十七條第三
    款之規定獨立聲請再審，從而本件抗告為無理由，應予駁回。
四、據上論斷，應依刑事訴訟法第四百十二條，裁定如主文。
中      華      民      國      九十二  年      十二    月      十一    日
                                臺灣高等法院臺中分院刑事第八庭
                                      審判長法  官  羅  得  村
              法  官  黃  文  進
                                            法  官  陳  毓  秀
右正本證明與原本無異。
（不得再抗告）
                                            書記官  吳  宗  玲
中      華      民      國      九十二  年      十二    月      十一    日
                                                                        Ａ


司法院資訊處製作；財團法人民間司法改革基金會備份。
